【裁判字號】    97,易,961
【裁判日期】    970528
【裁判案由】    詐欺
【裁判全文】
臺灣臺北地方法院刑事判決               97年度易字第961號
公  訴  人  臺灣臺北地方法院檢察署檢察官
被      告  丙○○
上列被告因詐欺案件，經檢察官提起公訴（九十六年度偵字第二
五四八八號、九十七年度偵字第三二０八號），及移送併辦（臺
灣士林地方法院檢察署九十七年度偵字第二九六七號），被告於
準備程序中就犯罪事實為有罪陳述，經本院合議庭裁定依簡式審
判程序審理，判決如下：
    主      文
丙○○幫助意圖為自己不法之所有，以詐術使人將本人之物交付
，處有期徒刑陸月，如易科罰金，以新臺幣壹仟元折算壹日。
    事      實
一、丙○○明知金融機構帳戶為個人信用之表徵，一般民眾均可
    自行到金融機構申請開立存款帳戶，無特別之窒礙，且可預
    見如將自己所有之存摺、提款卡及密碼等資料提供他人使用
    時，即有供詐騙集團利用，而幫助他人為財產犯罪之虞，竟
    因需錢孔急，見報紙上刊登租用金融帳戶之分類廣告，即基
    於幫助他人詐欺取財之未必故意，於民國九十六年十月初某
    日，在臺北市中山區○○○路○段一九六號一樓臺北富邦商
    業銀行股份有限公司建國分行（以下簡稱「臺北富邦銀行建
    國分行」）後方巷弄中某不詳超商內，以每本帳戶每出租十
    日新臺幣（下同）二千元之代價，將其所有之：臺北富邦
    銀行建國分行所申設帳號000000000000000
    000號帳戶、中國信託商業銀行股份有限公司西松分行
    （以下簡稱「中國信託銀行西松分行」，原為萬通商業銀行
    松山分行，設於臺北市松山區○○○路○段一六一號）所申
    設000000000000000號帳戶，及台新國際
    商業銀行天母分行（以下簡稱「台新銀行天母分行」，設於
    臺北市○○區○○路一段五六號）所申設00000000
    000000號帳戶之存摺、提款卡、密碼同時出租予陳姓
    成年男子（真實姓名年籍不詳）使用。嗣該陳姓成年男子取
    得上開金融帳戶資料後，即與詐騙集團中其他真實姓名年籍
    不詳之成年男女，均意圖為自己不法所有，而接續為下列詐
    欺取財犯行：
  (一)乙○○於九十六年十月十日下午三時三十分許，在新竹市○○路○段三九二巷五二號三樓住處，接獲不詳姓名之詐騙集
    團成員來電，佯稱可以提供援交，並要求乙○○至銀行自動
    櫃員機匯款云云，使乙○○不疑有他，遂依該通詐騙電話之
    指示，先後於：九十六年十月十日下午五時五十五分許，至
    自動櫃員機匯款二千元至丙○○上開中國信託銀行西松分行
    帳號000000000000000號帳戶內；於九十六
    年十月十日下午六時四十分許，至自動櫃員機匯款七千元至
    丙○○上開中國信託銀行西松分行帳號000000000
    000000號帳戶內；於九十六年十月十日晚間八時十七
    分許，至自動櫃員機匯款五萬元至丙○○上開臺北富邦銀行
    建國分行帳號000000000000000000號帳
    戶內；於九十六年十月十日晚間八時十九分許，至自動櫃員
    機匯款四萬八千元至丙○○上開臺北富邦銀行建國分行帳號
    000000000000000000號帳戶內；於九十
    六年十月十日晚間九時許，至自動櫃員機匯款三萬元至丙○○上開台新銀行天母分行所申設000000000000
    00號帳戶內；於九十六年十月十日晚間九時二十分許，至
    自動櫃員機匯款二萬九千元至丙○○上開台新銀行天母分行
    所申設00000000000000號帳戶內；於九十六
    年十月十日晚間九時二十一分許，至自動櫃員機匯款三萬元
    至丙○○上開台新銀行天母分行所申設000000000
    00000號帳戶內；於九十六年十月十日晚間九時二十二
    分許，至自動櫃員機匯款三萬元至丙○○上開台新銀行天母
    分行所申設00000000000000號帳戶內；於九
    十六年十月十日晚間九時二十五分許，至自動櫃員機匯款一
    萬元至丙○○上開台新銀行天母分行所申設0000000
    0000000號帳戶內；於九十六年十月十一日凌晨零時
    十二分許，至自動櫃員機匯款三萬元至丙○○上開台新銀行
    天母分行所申設00000000000000號帳戶內；
    於九十六年十月十一日凌晨零時三十三分許，至自動櫃員機
    匯款五萬元至丙○○上開臺北富邦銀行建國分行帳號000
    000000000000000號帳戶內；於九十六年十
    月十一日凌晨零時三十五分許，至自動櫃員機匯款五萬元至
    丙○○上開臺北富邦銀行建國分行帳號000000000
    000000000號帳戶內；於九十六年十月十一日凌晨
    零時四十分許，至自動櫃員機匯款三萬元至丙○○上開臺北
    富邦銀行建國分行帳號0000000000000000
    00號帳戶內；於九十六年十月十一日凌晨零時五十九分許
    ，至自動櫃員機匯款三萬元至丙○○上開台新銀行天母所申
    設00000000000000號帳戶內；於九十六年十
    月十一日凌晨一時許，至自動櫃員機匯款三萬元至丙○○上
    開台新銀行天母分行所申設00000000000000
    號帳戶內；於九十六年十月十一日凌晨一時許，至自動櫃員
    機匯款一萬元至丙○○上開台新銀行天母所申設00000
    000000000號帳戶內，共計匯出四十六萬六千元至
    丙○○上開三帳戶內。
  (二)丁○○於九十六年十月十日下午六時二十九分許，接獲不詳
    姓名之詐騙集團成員來電，佯稱其為臺灣彩券公司人員，而
    丁○○已中獎五十萬元，但丁○○需先匯稅金二萬元，並要
    求丁○○找銀行提款機操作云云，使丁○○不疑有他，遂依
    該通詐騙電話之指示，於九十六年十月十日下午七時許，在
    台中市○區○○路一段一九四號之自動櫃員機，匯款二千元
    元至丙○○上開中國信託銀行西松分行帳號0000000
    00000000號帳戶內。
  (三)甲○○於九十六年十月十二日下午一時許，接獲不詳姓名之
    詐騙集團成員來電，佯稱想要認識甲○○，但要確認甲○○
    之身分，並要求甲○○至銀行提款機匯款，使甲○○陷於錯
    誤，而依詐騙電話之指示，於九十六年十月二日下午二時許
    ，至臺北市大安區○○○路○段二三一之一號安泰商業銀行
    之自動櫃員機匯款二萬九千九百八十二元至丙○○上開臺北
    富邦銀行建國分行帳號0000000000000000
    00號帳戶內。嗣因乙○○、丁○○及甲○○均發覺有異，
    報警處理，而循線查悉上情。
二、案經臺北市政府警察局松山分局、中山分局分別報請臺灣臺
    北地方法院檢察署檢察官偵查起訴，暨新竹市警察局第一分
    局報請臺灣新竹地方法院檢察署檢察官呈請臺灣高等法院檢
    察署檢察長令轉臺灣士林地方法院檢察署檢察官移送併辦。
    理    由
一、本案被告丙○○所犯係死刑、無期徒刑、最輕本刑為三年以
    上有期徒刑以外之罪，被告於行準備程序中就被訴事實為有
    罪之陳述，經法官告知簡式審判程序之旨，並聽取公訴人、
    被告之意見後，本院認為適宜由受命法官獨任進行簡式審判
    程序，而依刑事訴訟法第二百七十三條之一第一項規定，裁
    定改用簡式審判程序。
二、上揭犯罪事實，業據被告丙○○於偵訊及本院審理中均坦承
    不諱，核與告訴人丁○○、及於警詢及偵查中之指訴情節相
    符，並有匯款明細表一紙（見九十六年度偵字第二五四八八
    號卷第一三頁）、中國信託銀行九十六年十月二十四日中信
    銀集作字第九六五０八七一二號函、（見九十六年度偵字第
    二五四八八號卷第一九至二四頁）、中國信託銀行九十六年
    十月二十二日中信銀集作字第九六五０八六六二號函、（見
    九十六年度偵字第二五四八八號卷第二五至三七頁）、客戶
    交易明細表（九十七年度偵字第三二０八號卷第一五頁）、
    告訴人甲○○郵局存摺封面影本（九十七年度偵字第三二０
    八號卷第一五頁）、臺北富邦銀行建國分行九十六年十二月
    十三日（九六）北富銀建字第０八五號函（九十七年度偵字
    第三二０八號卷第二一至二九頁）、自動櫃員機交易明細表
    十五紙（見臺灣新竹地方法院檢察署九十六年度偵字第七二
    三二號卷第十五至十七頁）、台新銀行九十六年十月三十日
    台新作文字第九六一五六０七號函（見臺灣新竹地方法院檢
    察署九十六年度偵字第七二三二號卷第二０至二四頁）、臺
    北富邦銀行建國分行九十六年十一月一日（九六）北富銀建
    字第七０號函（見臺灣新竹地方法院檢察署九十六年度偵字
    第七二三二號卷第二五至二九頁）存卷可稽。至陳姓男子及
    詐騙集團成員（真實姓名年籍不詳），雖無證據顯示均為成
    年人，惟亦無證據顯示其為兒童或少年，故逕為有利於被告
    之認定，認為上開實行詐騙行為之人均為成年人，併此敘明
    。是綜上所述，本件事證明確，被告犯行洵堪認定，應予依
    法論科。
三、按刑法上之幫助犯，係對於犯罪與正犯有共同之認識，而以
    幫助之意思，對於正犯資以助力，而未參與實施犯罪之行為
    者而言（最高法院八十八年度臺上字第一二七０號判決要旨
    參照）。被告係基於幫助他人詐欺取財之未必故意，提供前
    揭三個金融帳戶之存摺、提款卡及密碼等資料交予陳姓成年
    男子（姓名年籍不詳），該陳姓成年男子再與詐騙集團成員
    共同實施詐術，使被害人乙○○、丁○○及甲○○均陷於錯
    誤，而匯款至被告所提供之上開三個金融帳戶內，因而共同
    遂行詐欺取財犯行，故核被告所為，應論以刑法第三百三十
    九條第一項之詐欺取財罪之幫助犯。該詐騙集團成員前後多
    次詐欺取財犯行，均係基於同一詐欺取財之犯意下接續為之
    ，應論以接續犯。惟被告以一提供金融帳戶之幫助行為，使
    詐騙份子得以藉此分別向乙○○、丁○○及甲○○行騙，而
    遂行數次詐欺取財犯行，因被告僅有一幫助行為，仍應論以
    一幫助詐欺取財罪，並依刑法第三十條第二項規定，應按正
    犯之刑減輕之。至臺灣士林地方法院檢察署九十七年度偵字
    第二九六七號移送併辦部分，與檢察官業已提起公訴部分，
    事實上為同一案件，本院自得併予審究。爰審酌被告因經濟
    狀況不佳，竟任意提供金融帳戶予詐騙集團成員，進而幫助
    詐騙集團成員行騙詐財，影響社會治安，紊亂經濟秩序，並
    致被害人受有損害，且斟酌其素行、犯罪動機、手段、犯罪
    所生損害，及犯罪後坦承犯行，應有悔意等一切情狀，量處
    如主文所示之刑，並諭知易科罰金之折算標準，以資懲儆。
據上論斷，依刑事訴訟法第二百七十三條之一第一項、第二百九
十九條第一項前段，刑法第三十條第一項前段、第二項、第三百
三十九條第一項、第四十一條第一項前段，刑法施行法第一條之
一，判決如主文。
中    華    民    國    97    年    5    月    28     日
                    刑事第十三庭  法  官  郭顏毓
上正本證明與原本無異。
如不服本判決，應於判決送達後10日內向本院提出上訴狀（應抄
附繕本）。告訴人或被害人如對於本判決不服者，應具備理由請
求檢察官上訴，其上訴期間之計算係以檢察官收受判決正本之日
                                書記官    潘文賢
中    華    民    國    97    年    5     月    29    日
附錄本案論罪科刑法條：
刑法第三百三十九條：
意圖為自己或第三人不法之所有，以詐術使人將本人或第三人之
物交付者，處五年以下有期徒刑、拘役或科或併科一千元以下罰
金。
以前項方法得財產上不法之利益或使第三人得之者，亦同。
前二項之未遂犯罰之。


司法院資訊處製作；財團法人民間司法改革基金會備份。
